臺灣臺北地方法院刑事判決　　　　　　　　　　　　八十九年度易字第一八六九號
　　公　訴　人　臺灣臺北地方法院檢察署檢察官
　　被　　　告　甲○○
右列被告因詐欺案件，經檢察官提起公訴（八十八年度偵字第二六四五○號），本院
判決如左：
    主  文
甲○○連續意圖為自己不法之所有，以詐術使人將本人之物交付，處有期徒刑參月，
如易科罰金，以參佰元折算壹日，緩刑貳年。
    事  實
一、甲○○因與設於台北市○○○路六○九號九樓之香港商滿意有限公司台灣分公司
    （以下簡稱為滿意公司）有業務往來，而認識在該公司任職之職員乙○○，甲○
    ○明知自己無償債能力，竟基於意圖為自己不法所有之概括犯意，自民國八十七
    年六月二十五日（起訴書誤載為六月二十三日）起至八十八年二月三日止，連續
    以打電話到滿意公司之方式，向乙○○佯稱其擁有多數不動產、台灣積體電路製
    造股份有限公司（以下簡稱台積電）七百萬元股票及第一商業銀行（以下簡稱一
    銀）三百萬元股票，資力雄厚等語，使乙○○陷於錯誤，以為甲○○還款能力無
    虞，而陸續出借新台幣（下同）一百五十二萬元（出借之時間及金額詳如附表所
    示）得手。詎事後借款期限屆至，乙○○向甲○○索還無效，並發現甲○○先前
    所交付三紙借據上，竟錯蓋「曾算妹」印章及記載錯誤身分證字號等情，至此始
    知受騙。
二、案經乙○○訴由台灣台北地方法院檢察署檢察官偵查起訴。
    理  由
一、訊據被告甲○○對於向告訴人乙○○借款一百五十二萬元之事實，坦承不諱，惟
    否認有何詐欺犯行，辯稱：我沒有詐欺，我是事先借錢，預定貨櫃出櫃後可以還
    款，但八十八年二月間，經濟不景氣，貨物的價格一直下降沒有辦法出櫃，所以
    無法還告訴人的錢云云。惟查，右揭事實，業據告訴人乙○○指述綦詳，並有告
    訴人提出之借據三紙、彰化商業銀行自動櫃員機交易明細表十七紙、付款明細表
    、第一商業銀行古亭分行函覆台灣台北地方法院檢察署之函文（一古字第一七九
    號）各一紙在卷足資佐證；再查，(1)被告甲○○是因與告訴人乙○○之公司有業
    務往來而認識，二人本身並無私交，按常理而言，若非被告甲○○向告訴人乙○
    ○佯稱擁有不動產及多數股票等資力，具有無虞之還款能力，告訴人豈有無故出
    借現金予不熟識人之理，是被告施用詐術使告訴人乙○○陷於錯誤一節，應堪採
    信。(2)又被告甲○○雖辯稱因經濟不景氣，貨物無法出櫃而造成無法按時還款之
    原因，但對於貨櫃無法出櫃及在香港滯銷之證據資料又無法提出（參本院九十一
    年三月十八日審判筆錄記載），是被告此部分之辯詞，是否真實，尚非無疑；參
    酌被告向告訴人乙○○借款時所承諾之清償日期，均無法按期清償，足證被告於
    借款時已明知無清償能力，竟仍向告訴人佯詞借款，顯有不法所有之意圖無訛。
    本件事證明確，被告犯行堪予認定，應依法論科。
二、核被告甲○○所為，係犯刑法第三百三十九條第一項詐欺取財罪。其先後多次詐
    欺犯行，時間緊密，犯罪構成要件相同，顯係基於概括犯意為之，為連續犯，依
    刑法第五十六條規定，以一罪論，並加重其刑。爰審酌被告犯罪之動機、目的係
    為不法所有而向他人詐借款項，其犯罪之手段、所生損害尚非不能彌補及犯後態
    度良好等一切情狀，量處如主文所示之刑，並諭知易科罰金之折算標準，以資懲
    儆。查被告前於七十七年五月三十一日，雖曾因詐欺案件，經本院以七十七年易
    字第九八號判處有期徒二月，緩刑二年，惟於緩刑期滿，而緩刑之宣告未經撤銷
    ，是其上揭刑之宣告，依刑法第七十六條之規定已失其效力，而與未曾受有期徒
    刑以上刑之宣告者同，有台灣高等法院檢察署刑案紀錄簡覆表附卷可稽，其因一
    時貪慾圖便致罹刑章，惟被告有正當職業，並於犯罪後極力清償被害人一百三十
    萬元，僅剩二十餘萬元尚未清償，此有被害人提出之呈報狀一紙在卷可稽，足見
    被告經本次罪刑之宣告後，已知所警惕，而無再犯之虞，本院認前開對其宣告之
    刑，以暫不執行為適當，爰併宣告緩刑二年，以啟自新。又按刑法第四十一條業
    經修正，並於九十年一月十日經總統公布，同年一月十二日生效，茲比較新舊法
    ，其中舊法第四十一條「犯最重本刑為三年以下有期徒刑以下刑之罪，而受六月
    以下有期徒刑或拘役之宣告，因身體、教育、職業或家庭之關係，執行顯有困難
    ，得以一元以上三元以下折算一日，易科罰金」之規定，已經修正之新法擴大得
    易科罰金之範圍，凡「所犯最重本刑為五年以下有期徒刑之罪」，符合前開與舊
    法相同之其他要件下，即得易科罰金，是適用新法即對被告原所犯最重本刑為五
    年以下有期徒刑之罪者，使其有易科罰金之適用，對被告而言，自較有利，依刑
    法第二條第一項前段之規定，即應適用裁判時之新修正之刑法第四十一條第一項
    前段規定，而為易科罰金之諭知，附此敘明。
據上論斷，應依刑事訴訟法第二百九十九條第一項前段、刑法第二條第一項前段、第
五十六條、第三百三十九條第一項、修正後第四十一條第一項前段、第七十四條第一
款、罰金罰鍰提高標準條例第一條前段、第二條，判決如主文。
本案經檢察官周治正到庭執行職務
中    華    民    國      九十一      年      三      月    二十九    日
          臺灣臺北地方法院刑事第七庭
                                          法  官  陶亞琴
右正本證明與原本無異。
如不服本判決，應於判決送達後十日內，向本院提出上訴狀。
                                          書記官  游秀珠
中    華    民    國      九十一      年      四      月     十二     日
附錄本案論罪科刑法條：
中華民國刑法第三百三十九條
 (普通詐欺罪)
意圖為自己或第三人不法之所有，以詐術使人將本人或第三人之物交付者，處五年以
下有期徒刑、拘役或科或併科一千元以下罰金。
以前項方法得財產上不法之利益或使第三人得之者，亦同。
前二項之未遂犯罰之。
附表：（被告甲○○向告訴人乙○○詐欺款項之時間及金額明細表）
編號  交付借款日期  交付借款金額       備    註
         （民國）   （新台幣）
１、      6.      50,000元       以自動提款機轉帳交付
２、      6.     100,000元       以自動提款機轉帳交付
３、      7.     150,000元       以自動提款機轉帳交付
４、      7.      30,000元       以自動提款機轉帳交付
５、      9.3.     200,000元       以自動提款機轉帳交付
６、      9.9.      32,000元       以自動提款機轉帳交付
７、      9.11.     250,000元       以自動提款機轉帳交付
８、      9.19.     143,000元       以自動提款機轉帳交付
９、      9.      40,000元       以自動提款機轉帳交付
１０、      9.     100,000元       以自動提款機轉帳交付
、      10.12.      50,000元       以自動提款機轉帳交付
、      10.15.      50,000元       以自動提款機轉帳交付
、      11.11.      50,000元       以自動提款機轉帳交付
、      11.20.      15,000元       以自動提款機轉帳交付
、      11.      30,000元       以自動提款機轉帳交付
、      2.3.     120,000元       以自動提款機轉帳交付
、      2.5.     107,000元       以自動提款機轉帳交付
、      2.3.       1,150元       以現金交付
ˍˍˍˍˍˍˍˍˍˍˍˍˍˍˍˍˍˍˍˍˍˍˍˍˍˍˍˍˍ
合計               1,520,000元
